臺灣臺北地方法院刑事判決
111年度審訴字第461號
公  訴  人  臺灣臺北地方檢察署檢察官
被      告  陳建傑




            楊月卿



上列被告因詐欺等案件，經檢察官提起公訴（111年度偵字第435
9、4360號、111年度偵緝字第259、260號）暨移送併辦（111年
度偵字第7924號），被告於本院準備程序中就被訴事實為有罪之
陳述，經本院告以簡式審判程序之旨，並聽取當事人之意見後，
裁定改行簡式審判程序，並判決如下：
    主  文
壹、主刑部分
一、陳建傑犯如附表二編號一、二、四所示之罪，各處如附表二
    編號一、二、四「罪名及宣告刑」欄所示之刑。應執行有期
    徒刑捌月。
二、楊月卿犯如附表二編號二、三所示之罪，各處如附表二編號
    二、三「罪名及宣告刑」欄所示之刑。
貳、沒收部分
一、陳建傑未扣案之犯罪所得新臺幣壹仟伍佰元沒收，於全部或
    一部不能沒收或不宜執行沒收時，追徵其價額。
二、楊月卿未扣案之犯罪所得新臺幣參仟元沒收，於全部或一部
    不能沒收或不宜執行沒收時，追徵其價額。
    事  實
一、陳建傑、楊月卿依其智識及一般社會生活通常經驗，可知悉
    一般人或公司行號均可自行領取包裹及至自動櫃員機提領所
    使用帳戶內之款項，並無任何資格限制，如非欲遂行詐欺取
    財等財產犯罪，要無支付與勞務內容顯不相當之高額報酬指
    示他人代領包裹及款項之必要，其等均足以預見真實姓名年
    籍不詳之「昱成」、「胡先生」、「黃能琛」等人為詐欺集
    團成員，仍受其等指揮從事領取提款卡包裹上繳或以其內提
    款卡提領款項上繳之工作，為賺取報酬，甘冒造成他人財產
    上利益受損之風險，各於民國110年1月間某時許加入由「昱
    成」、「胡先生」、「黃能琛」等真實姓名年籍不詳之三人
    以上所組成，以實施詐術為手段之具有持續性、牟利性之有
    結構性之犯罪組織（陳建傑、楊月卿所涉犯參與組織之首次
    犯行，先經起訴繫屬於本院另案），擔任俗稱取簿手、提款
    車手之工作，其等共同意圖為自己不法之所有，基於三人以
    上共同詐欺取財之犯意聯絡（後列㈡部分亦基於隱匿特定犯
    罪所得去向之洗錢之犯意聯絡），分別為以下行為：
  ㈠由詐騙集團不詳成員於如附表一編號1、3、4所示時間，以所
    示方式，詐騙所示之人，致其等陷於錯誤而依指示寄送所示
    金融卡及密碼至指定地點後，陳建傑、楊月卿復分別依「昱
    成」或「胡先生」之指示，於所示時間、地點，領取前揭置
    有金融卡之包裹上繳（詳見附表一編號1、3、4）。
  ㈡由詐騙集團不詳成員於如附表一編號2所示時間，以所示方式
    詐騙所示之人，致其等陷於錯誤而依指示匯款，楊月卿即依
    「胡先生」之指示，持陳建傑交付之前揭包裹內之金融卡，
    於所示時間、地點提領詐騙款項，復將款項上繳予「胡先生
    」所指定之「黃能琛」（詳見附表一編號2）。
二、案經張瑋苓、楊珮玲訴由新北市政府警察局刑事警察大隊；
    林亦容訴由新北市政府警察局中和分局及新北市政府警察局
    永和分局報請臺灣新北地方檢察署檢察官呈請臺灣高等檢察
    署檢察長令轉臺灣臺北地方檢察署檢察官偵查起訴。
    理  由
壹、證據能力部分：
    本案據以認定事實之供述證據，公訴人及被告陳建傑、楊月
    卿（下稱被告2人）於本院言詞辯論終結前均未爭執其證據
    能力，經審酌該等證據之取得並無違法，且與本案待證事實
    具有關聯性，依刑事訴訟法第159條之5之規定，自有證據能
    力；至所引非供述證據部分，與本案事實具自然關聯性，且
    非公務員違背法定程序所取得，依同法第158條之4規定反面
    解釋，亦具證據能力。
貳、實體部分：
一、認定事實所憑之證據及理由： 
  ㈠上揭事實，業據被告2人於本院審理時坦承不諱（見本院111
    年度審訴字第461號卷【下稱審訴字卷】第100頁），核與證
    人即各告訴人或被害人於警詢之證述情節相符（人別及卷證
    出處詳見附表一），且有被告楊月卿與詐欺集團成員「昱成
    」間之通訊軟體對話紀錄截圖（見臺灣新北地方檢察署【下
    稱新北地檢署】110年度偵字第15723號卷【下稱偵字15723
    卷】第20至49頁，臺灣臺北地方檢察署110年度偵字第27314
    卷【下稱偵字27314卷】一第243至310頁）、如附表一「證
    據出處」欄所示之證據可佐（證據名稱及卷證出處詳見附表
    一），足認被告2人上開任意性自白確與事實相符，堪以採
    信。
  ㈡被告2人雖未自始至終參與各階段之犯行，而僅參與領取內有
    被害人交付之金融卡包裹上繳或提領贓款上繳部分，惟其與
    所屬詐騙集團其他成年成員既為詐欺被害人而彼此分工，參
    與詐欺取財罪之部分構成要件行為，且被告2人所為均係詐
    欺取財罪所不可或缺之內部分工行為，並相互利用其他成員
    之行為，以共同達成犯罪之目的（就被告陳建傑於領取金融
    卡後，依指示交付被告楊月卿，被告楊月卿復依指示以該金
    融卡提領不詳成員另向告訴人楊珮玲詐騙所得贓款，關於被
    告陳建傑之行為對於告訴人楊珮玲因受詐欺而交付款項部分
    ，衡酌現今詐欺集團之運作模式，多係先取得他人金融機構
    帳戶，作為日後接收詐騙金錢使用，除收取人頭帳戶之「取
    簿手」外，其餘成員負責管理帳務、居間聯絡、向被害人施
    用詐術，或擔任取款「車手」、「收水」、「回水」等，按
    其結構，不論居間聯繫、機房人員、「取簿手」、「車手」
    、「收水」、「回水」各環節之行為均為詐欺集團犯罪計畫
    不可或缺之重要分工），堪認係在合同意思範圍內，各自分
    擔犯罪行為之一部，並相互利用他人之行為，以達犯罪之目
    的，且依前論述，被告2人於主觀上對於參與詐欺犯行之成
    員含自己達三人以上之事，亦屬知悉，且對於本案詐欺犯行
    具有不確定故意，自應就所參與之犯行，對於全部所發生之
    結果共同負責。
  ㈢被告2人就如附表一編號2所示部分，即被告陳建傑於領取金
    融卡後，依指示交付被告楊月卿，被告楊月卿復依指示以該
    金融卡提領不詳成員另向告訴人楊珮玲詐騙所得贓款後，將
    領得之現金上繳集團成員「黃能琛」，致款項之流向去向不
    明而無從追查，客觀上已製造該詐欺犯罪所得金流斷點，達
    成隱匿犯罪所得之效果，妨礙該詐欺集團犯罪之偵查，自構
    成洗錢防制法第2條第2款「掩飾或隱匿特定犯罪所得之本質
    、來源、去向、所在、所有權、處分權或其他權益者」之洗
    錢行為甚明。
  ㈣綜上，本案事證明確，被告2人犯行均堪認定，應予依法論科
    。
二、論罪科刑：
  ㈠法律適用：
  ⒈核被告陳建傑就附表一編號1、4所為，各係犯刑法第339條之
    4第1項第2款之三人以上共同詐欺取財罪；就附表一編號2所
    為，則係犯刑法第339條之4第1項第2款之三人以上共同詐欺
    取財罪、洗錢防制法第14條第1項之洗錢罪。
  ⒉核被告楊月卿就附表一編號2所為，係犯刑法第339條之4第1
    項第2款之三人以上共同詐欺取財罪、洗錢防制法第14條第1
    項之洗錢罪；就附表一編號3所為，係犯刑法第339條之4第1
    項第2款之三人以上共同詐欺取財罪。
  ㈡共犯及罪數關係：
  ⒈被告2人與共犯「昱成」、「胡先生」、「黃能琛」等其餘本
    案詐騙集團不詳成年成員就上開犯行間，係在合同意思範圍
    內，各自分擔犯罪行為之一部，並相互利用他人之行為，以
    達遂行加重詐欺取財及洗錢之犯行，有犯意聯絡及行為分擔
    ，應論以共同正犯。
  ⒉被告2人就附表一編號2部分，分別係以一行為同時觸犯三人
    以上共同詐欺取財罪及洗錢罪，屬想像競合犯，應依刑法第
    55條規定，各從一重之三人以上共同詐欺取財罪處斷。
  ⒊被告2人就各告訴人或被害人所為三人以上共同詐欺取財犯行
    ，侵害之財產法益不同，犯意各別，行為互殊，應予分論併
    罰。
　㈢刑之減輕事由之說明：
  ⒈查被告陳建傑就如附表一編號1、4所示犯行及被告楊月卿就
    如附表一編號3所示犯行所詐取之金融卡價值低微，被告陳
    建傑就如附表一編號2所示犯行所參與部分僅有領取金融卡
    上繳以供共犯遂行後續詐騙告訴人楊珮玲所用，而金融卡一
    經設為警示帳戶或掛失即無法使用，被告2人參與詐欺集團
    關於擔任取簿手之工作，固應非難，惟其等犯後坦承錯誤，
    被告陳建傑並與告訴人林亦容調解成立（無條件和解），告
    訴人張瑋苓、張惟鈞均表示無損失而不欲向被告2人求償等
    情，有本院本院公務電話紀錄、調解筆錄在卷可參（見審訴
    字卷第43、47、109頁）。本院審酌上開各情，認被告2人上
    開犯行依刑法第339條之4第1項第2款科以最低度刑，仍屬情
    輕法重，爰依刑法第59條規定，就各次犯行均減輕其刑。至
    於被告楊月卿就如附表一編號2所示犯行，其行為乃提領高
    額詐騙所得贓款，無何特值憫恕之處，自難依上開規定酌減
    其刑。
　⒉被告2人於偵查中坦承客觀事實，本院審理時則坦承起訴罪名
    ，是被告2人就如附表一編號2所犯洗錢防制法部分，原應減
    輕其刑，惟依前揭罪數說明，被告2人就上開犯行係從一重
    論處三人以上共同詐欺取財罪，然就被告2人此部分想像競
    合輕罪得減刑部分，本院於依刑法第57條量刑時，將併予審
    酌，附此敘明。
　㈣量刑審酌：
　  爰以行為人責任為基礎，審酌被告2人不循正途獲取財物，
    竟擔任詐欺集團取簿手或提款車手，使各告訴人或被害人受
    有財產損害，並危害財產交易安全，實屬不該，惟念被告2
    人犯後終能坦認犯行，且非居於詐欺犯罪主導地位，併參酌
    各告訴人或被害人關於被告2人量刑之意見，兼衡被告陳建
    傑審理時自述高職畢業之智識程度、未婚無子女、現為○○○○
    ○、月收入不固定、需扶養罹病之父親等生活狀況；被告楊
    月卿審理時自述高職畢業、離婚、有成年子女、有脊椎方面
    疾患、現從事○○○、月收入新臺幣（下同）2萬5,250元、無
    需扶養他人等生活狀況（見審訴字卷第106頁），暨其等獲
    利、犯罪動機、目的及手段、參與程度、各告訴人被詐欺之
    財物價值（被告楊月卿提款金額）高低及素行等一切情狀，
    各量處如主文第1、2項所示之刑。另考量被告陳建傑所為上
    揭犯行手法近似、相隔時間非長、所侵害法益之同質性高、
    數罪對法益侵害之加重效應較低等不法及罪責程度，復定其
    應執行之刑如主文第1項所示。
三、沒收之說明：
　　查被告陳建傑之本案報酬係1,500元（僅1日有領到報酬 ）
    ；被告楊月卿之本案報酬係3,000元（計算式：日薪1,500元
    ×2日），各據其等於準備程序時供承在卷（見審訴字卷第95
    頁），此部分核屬被告2人本案之犯罪所得，雖未扣案，然
    既未實際賠償告訴人或被害人，自應依同法第38條之1第1項
    前段及同條第3項之規定，宣告沒收，於全部或一部不能沒
    收或不宜執行沒收時，追徵其價額。　　
四、不另為無罪之諭知：
    公訴意旨雖謂被告陳建傑如附表一編號4所示領取金融卡包
    裹上繳之行為及被告楊月卿就如附表一編號3所示領取金融
    卡包裹上繳之行為，亦涉犯洗錢防制法第14條第1項之洗錢
    罪云云。然查，金融卡本身雖屬特定犯罪所得，但詐欺集團
    不詳成員取得金融卡之目的，是為了將之做為另向他人詐取
    金錢之工具，被告2人依指示領取金融卡後上繳而移轉，乃
    為供集團成員使用，並非為掩飾或隱匿金融卡本身，客觀上
    自非洗錢行為，主觀上更無將金融卡本身隱匿、掩蓋或移轉
    以遂行洗錢防制法所欲防免之「將非法犯罪所得變為合法」
    犯行之意思，是此部分本應為無罪之諭知，然因公訴意旨認
    此部分與被告2人前經認定有罪之加重詐欺犯行間具想像競
    合犯之裁判上一罪關係，爰不另為無罪之諭知，且因被2人
    告自白本案全部犯行，本院始踐行簡式審判程序審理，檢察
    官及被告2人對該程序均無異議，且檢察官於本案辯論時亦
    全程到庭執行職務，各自充分實行其訴訟權，自得行簡式審
    判程序（最高法院96年度台非字第208號判決意旨參照），
    附此敘明。
據上論斷，應依刑事訴訟法第273條之1第1項、第299條第1項前
段（依法院辦理刑事訴訟案件應行注意事項第159點，判決書據
上論結部分，得僅引用應適用之程序法條），判決如主文。
本案經檢察官黃則儒提起公訴，檢察官鄭東峯移送併辦，檢察官
呂俊儒到庭執行職務。
中　　華　　民　　國　　111 　年　　5 　　月　　11　　日
                  刑事第二十庭  法  官　賴鵬年
以上正本證明與原本無異。 
如不服本判決應於收受送達後20日內向本院提出上訴書狀，並應
敘述具體理由；其未敘述上訴理由者，應於上訴期間屆滿後20日
內向本院補提理由書（均須按他造當事人之人數附繕本）「切勿
逕送上級法院」。告訴人或被害人如對於本判決不服者，應具備
理由請求檢察官上訴，其上訴期間之計算係以檢察官收受判決正
本之日期為準。 因疫情而遲誤不變期間，得向法院聲請回復原
狀。
                                書記官　萬可欣
中　　華　　民　　國　　111 　年　　5 　　月　　11　　日
附錄本案論罪科刑法條全文：
中華民國刑法第339條之4
犯第339條詐欺罪而有下列情形之一者，處1年以上7年以下有期
徒刑，得併科1百萬元以下罰金：
一、冒用政府機關或公務員名義犯之。
二、三人以上共同犯之。
三、以廣播電視、電子通訊、網際網路或其他媒體等傳播工具，
    對公眾散布而犯之。
前項之未遂犯罰之。
洗錢防制法第14條
有第二條各款所列洗錢行為者，處7年以下有期徒刑，併科新臺
幣5百萬元以下罰金。
前項之未遂犯罰之。
前二項情形，不得科以超過其特定犯罪所定最重本刑之刑。
附表一：
編號 告訴人／被害人 詐騙方式、時間及物品或金額（新臺幣） 遭詐取金融卡帳戶／被害人匯款帳戶 提領人、提領時間、物品或金額及地點 證據出處 備註 1 張瑋苓 詐欺集團不詳成員於109年12月19日前某時許，於臉書「金門求職網-打工-徵才-找工作-找人才」社團上張貼徵才廣告，以家庭代工徵才名義須提供帳戶供入帳云云，致張瑋苓陷於錯誤，依指示將其右列帳戶資料寄送至右列地點。 ①土地銀行帳號000000000000號帳戶金融卡 ②台新銀行帳號00000000000000號帳戶金融卡 陳建傑於110年1月13日上午8時許，前往新北市○○區○○路000號之統一超商潭安門市領取裝有左列帳戶金融卡之包裹後，交給楊月卿。 ①告訴人張瑋苓於警詢時之供述（見偵字15723卷第58頁至反面） ②告訴人與詐騙集團間之對話紀錄（偵字15723卷第59至68頁反面） ③統一超商潭安門市監視器畫面翻拍照片（見偵字15723卷第9頁至反面） 起訴書犯罪事實欄一、㈠前段 2 楊珮玲 詐欺集團不詳成員於110年1月13日下午1時10分許，假冒楊珮玲之姪子名義撥打電話予人在○○市○○區住處（本院轄區）之楊珮玲，對其佯稱急需現金週轉云云，欲向其借款等語，致楊珮玲陷於錯誤而於110年1月14日上午11時27分許，至華泰銀行大同分行（本院轄區）匯款15萬元至右列人頭帳戶中。 張瑋苓申辦之台新銀行帳號00000000000000號帳戶中（即被告陳建傑領取之前開金融卡其中之一） 楊月卿於110年1月14日上午11時50分許，在新北市○○區○○路0段0號之全家超商新莊首富門市，提領15萬元 ①告訴人楊珮玲於警詢中之供述（見偵字15723卷第69頁至反面） ②詐騙集團通聯記錄之翻拍畫面（見偵字15723卷第72頁反面） ③華泰銀行跨行匯款回單、存摺翻拍畫面（見偵字15723卷第70頁反面、第71頁反面） ④左列台新銀行帳戶交易明細表（見偵字15723卷第50頁） ⑤全家超商新莊首富門市監視器畫面（見偵字15723卷第92頁） 起訴書犯罪事實欄一、㈠後段及併辦意旨 3 張惟鈞（未提告） 詐欺集團不詳成員於110年1月10日前某時許，於臉書上張貼徵才廣告，假借睫毛夾代工徵才名義須提供帳戶供入帳云云，致張惟鈞陷於錯誤，依指示將其右列帳戶資料寄送至右列地點。 ①中華郵政帳號00000000000000號帳戶金融卡 ②台灣銀行帳號000000000000號帳戶金融卡 ③國泰世華銀行帳號000000000000號帳戶金融卡 楊月卿於110年1月12日上午10時33分，前往新北市○○區○○路000號之統一超商潭安門市領取裝有左列帳戶金融卡之包裹後，上繳予詐欺集團不詳成員。 ①被害人張惟鈞於警詢中之供述（見新北地檢署110年度偵字第14269號卷【下稱偵字14269卷】第5至6頁反面） ②被害人與詐騙集團間之對話紀錄（見偵字14269卷第13至20頁） ③左列提款卡之翻拍照片、被害人寄送包裹之翻拍畫面、統一超商貨態查詢系統畫面、統一超商收據（見偵字14269卷第21至24頁） ④統一超商潭安門市監視器畫面翻拍照片（見偵字14269卷第11至12頁） 原起訴書犯罪事實欄一、㈡ 4 林亦容 詐欺集團不詳成員於110年1月4日前某時許，於臉書上張貼徵才廣告，假借家庭包裝徵才名義須提供帳戶供入帳云云，致林亦容陷於錯誤，依指示將其右列帳戶資料寄送至右列地點。 ①玉山銀行帳號0000000000000號帳戶金融卡 ②兆豐銀行帳號00000000000號帳戶金融卡 ③土地銀行帳號000000000000號帳戶金融卡 ④彰化銀行帳號00000000000000號帳戶金融卡 ⑤合作金庫銀行帳號0000000000000號帳戶金融卡 ⑥陽信銀行帳號000000000000號帳戶金融卡 陳建傑於110年1月8日上午8時26分，前往新北市○○區○○路00號之統一超商水源門市領取裝有左列帳戶金融卡之包裹，上繳予詐欺集團不詳成員。 ①告訴人林亦容於警詢中之供述（見新北地檢署110年度偵字第27162號卷【下稱偵字27162卷】）第3至5頁） ②被害人與詐騙集團間之對話紀錄（見偵字27162卷第21至29頁） ③手工作坊發展有限公司家庭包裝合約書、徵才廣告翻拍畫面（見偵字27162卷第30至31頁） ④統一超商水源門市監視器畫面翻拍照片（見偵字27162卷第17至20頁）  原起訴書犯罪事實欄一、㈢ 
附表二：
編號 對應之事實 罪名及宣告刑 1 如附表一編號1所示 陳建傑犯三人以上共同詐欺取財罪，處有期徒刑陸月。 2 如附表一編號2所示 陳建傑犯三人以上共同詐欺取財罪，處有期徒刑陸月。 楊月卿犯三人以上共同詐欺取財罪，處有期徒刑壹年。 3 如附表一編號3所示 楊月卿犯三人以上共同詐欺取財罪，處有期徒刑陸月。 4 如附表一編號4所示 陳建傑犯三人以上共同詐欺取財罪，處有期徒刑陸月。